【裁判字號】    99,易,802
【裁判日期】    990520
【裁判案由】    詐欺
【裁判全文】
臺灣臺中地方法院刑事判決               99年度易字第802號
公  訴  人  臺灣臺中地方法院檢察署檢察官
被      告  丙○○
上列被告因詐欺案件，經檢察官聲請以簡易判決處刑（98年度偵
字第16943 號），本院豐原簡易庭認不宜適用簡易判決處刑（99
年度豐簡字第10號），改依通常程序審理，判決如下：
    主    文
丙○○幫助意圖為自己不法之所有，以詐術使人將本人之物交付
，累犯，處有期徒刑伍月，如易科罰金，以新臺幣壹仟元折算壹
日。
    事    實
一、丙○○曾於民國94年間，因詐欺案件，經臺灣臺南地方法院
    以93年度簡字第2538號判決判處有期徒刑4月確定，並於94
    年9月1日縮短刑期執行完畢。詎仍不知悔改，可預見一般人
    收取他人行動電話門號使用常與財產犯罪密切相關，且取得
    行動電話門號之目的在於掩飾犯行不易遭人追查，對於提供
    行動電話門號雖無引發他人萌生犯罪之確信，惟仍基於縱所
    提供之行動電話門號SIM卡被作為詐欺取財之用，亦不違背
    其本意之不確定幫助犯意，將其於98年2月11日向威寶電信
    公司申辦之0000000000號行動電話門號SIM卡1枚(下稱系爭
    行動電話門號)，於申辦取得後1週左右，在臺南縣永康市大
    雄寶殿附近，交付真實姓名年籍不詳綽號「阿林仔」之成年
    男子，容任「阿林仔」所屬之詐欺集團成員藉以遂行詐欺取
    財犯罪。「阿林仔」所屬詐欺集團成員取得丙○○交付之上
    開行動電話門號後，即共同意圖為自己不法之所有，於98年
    2月20日下午1時許，撥打電話予居住在台中縣東勢鎮（地址
    詳卷）之乙○○，向之訛稱：乙○○與其夫鄭榮因涉嫌洗錢
    ，必須配合清查，將渠等之存款全數領出交付法院職員，否
    則乙○○將被遣返大陸，並留下系爭行動電話門號作為聯絡
    之用，告知待乙○○領得存款或警察到達乙○○家中時再行
    撥打，會立即派人前來處理云云，致乙○○陷於錯誤，於同
    日下午，將其於華南商業銀行東勢分行活期儲蓄存款帳戶之
    存款新臺幣（下同）45萬元、鄭榮於東勢鎮農會活期儲蓄存
    款帳戶之存款20萬元均領出後，於同日下午3時25分許，以
    向鄰居借用之0000000000號行動電話門號，撥打系爭行動電
    話門號通知詐欺集團成員已完成領款，復依該詐欺集團成員
    之指示，於同日下午5時許，在上開台中縣東勢鎮住處，將
    合計65萬元之現金交付詐欺集團成員所指派之持偽造「臺中
    地方法院地檢署監管科」公文之不詳姓名成年男子，嗣乙○
    ○察覺有異報警，始循線查悉上情。
二、案經臺中縣警察局東勢分局移送臺灣臺中地方法院檢察署檢
    察官偵查後聲請簡易判決處刑。
    理    由
一、按被告以外之人於審判外之陳述，雖不符前 4條之規定（即
    刑事訴訟法第159條之1至同條之 4），而經當事人於審判程
    序同意作為證據，法院審酌該言詞陳述或書面陳述作成時之
    情況，認為適當者，亦得為證據；當事人、代理人或辯護人
    於法院調查證據時，知有第159條第1項不得為證據之情形，
    而未於言詞辯論終結前聲明異議者，視為有前項之同意，刑
    事訴訟法第159條之5定有明文。查本院認定事實所憑之證據
    即證人乙○○於警詢、偵訊時之陳述及其他書證，雖均為審
    判外之陳述，而屬傳聞證據，惟本件當事人就此部分審判外
    之陳述，均未曾於言詞辯論終結前爭執其證據能力或聲明異
    議，本院審酌該等言詞或書面陳述作成之情況，並無非出於
    任意性或不正取供，或違法或不當情事，且客觀上亦無不可
    信之情況，堪認為適當，依刑事訴訟法第159條之5第2項規
    定，均得作為證據，合先敘明。
二、認定事實所憑之證據及理由：
    訊據被告丙○○固坦承系爭行動電話門號係其所申請，並於
    上開時、地交付綽號「阿林仔」之成年男子使用等情，惟矢
    口否認有何幫助詐欺犯行，辯稱：當初「阿林仔」說他原來
    有一門號，作為個人使用，要我另外申請一支電話借給他，
    作為私底下聯絡工作事宜使用，不知道他會拿去做詐騙使用
    云云。惟查：
  (一)系爭0000000000號行動電話預付卡係被告於98年2月11日申
    請使用，並於取得後約1週，在臺南縣永康市大雄寶殿附近
    ，交付綽號「阿林仔」之成年男子等情，業經被告於本院供
    述明確，且有威寶電信行動電話預付卡服務申請書影本1份
    附卷可稽（見98年度核退字第784號卷第10頁）。又詐騙集
    團成員取得被告所有上揭行動電話門號SIM卡後，於98年2月
    20日1時許，以電話向被害人乙○○佯稱涉嫌洗錢，須配合
    將存款領出交付清查為由施詐，並留下系爭行動電話門號為
    聯絡之工具，致被害人余容陷於錯誤，依指示以上開電話
    與詐騙集團人員聯絡，並於98年2月20日下午5時許，在其臺
    中縣東勢鎮住處，將同日甫提領之存款65萬元交付詐欺集團
    指派之不詳成年人等情，業據被害人乙○○於警詢、偵查及
    本院證述明確，並有被害人家用電話雙向查詢單明細、系爭
    行動電話門號通聯紀錄（見上開核退卷第12頁、警卷第7頁)
    、被害人伍寶容所有之華南商業銀行東勢分行活期儲蓄存款
    存摺封面暨往來明細、案外人鄭榮所有之東勢鎮農會活期儲
    蓄存款存摺封面暨往來明細、偽造之「臺中地方法院地檢署
    監管科」公文影本（見警卷第8、17-18頁）在卷可參，足證
    被告所有之系爭行動電話確為不詳姓名年籍之成年人所屬詐
    騙集團成員用以犯詐欺取財罪甚明。
  (二)按刑法上之故意，分為直接故意（確定故意）與間接故意（
    不確定故意），「行為人對於構成犯罪之事實，明知並有意
    使其發生者」為直接故意；「行為人對於構成犯罪之事實，
    預見其發生而其發生並不違背其本意者」為間接故意。而間
    接故意與有認識的過失之區別，在於二者對構成犯罪之事實
    雖均預見其能發生，但前者對其發生並不違背其本意，後者
    則確信其不發生。衡諸現今社會常情，申辦行動電話門號並
    無限制一定之資格，是則一般人如非基於犯罪之不法目的，
    僅欲短期使用行動電話門號，自無捨棄自己或可信賴親友名
    義而迂迴使用非熟識他人名義行動電話門號之理，此亦為一
    般人日常生活所熟知之常識，故除非充作犯罪使用，並藉此
    逃避警方追緝，一般正常使用行動電話，並無向他人另行取
    得行動電話門號使用之必要。參以坊間報章雜誌及其他新聞
    媒體，對於詐騙集團收集行動電話門號，持以供作電話詐欺
    之用，而規避執法人員之查緝之詐騙案件一再報導披露，一
    般智識健全，對社會動態尚非全然不予關注者均能知曉。本
    件被告行為時已滿28歲，具高職肄業學歷，為成年智力成熟
    之人，其於本院並自承曾從事鋁合金的門窗、跑外務送菸酒
    等工作等情，自有一定之社會經驗、閱歷，而具一般之智識
    程度，對於上開各情自有認識，自難諉為不知或無從預見。
    況本件關於「阿林仔」為何不以自己名義申請行動電話門號
    ，反要求被告申辦系爭行電話門號供其使用乙節，被告於偵
    查中稱：「他說之前有欠繳電話費，所以不能再辦理門號」
    云云，嗣於本院初稱：「他說他信用已經不能再辦手機」云
    云，經詢以系爭行動電話門號係預付卡，為何信用不佳無法
    申辦，復改稱：「阿林仔說，若他申請的手機，曾經被拿去
    做犯罪使用，就不能再申請，他說他不可以辦，但沒有跟我
    說他因為曾經拿去做犯罪使用，業者不讓他申請」云云，前
    後已不一致，並多所隱諱，是本件是否確如被告所辯僅係單
    純借用，本屬有疑。且依被告所自陳之上情，可知「阿林仔
    」係告知因信用不佳或曾有犯罪紀錄等因素致無法以自己名
    義辦理，始向被告徵求系爭行動電話門號使用，復質之被告
    於本院自承：不知道阿林仔真實姓名，他在台南縣歸仁鄉○
    ○路○段飲料商行工作，97年5、6月間認識他，沒有去過他
    家，只有他的手機等語，可知被告與「阿林仔」認識之時間
    不久，甚至不知對方之真實姓名、住處，衡情不可能有何深
    厚交情或信賴關係，則被告於認識未久之「阿林仔」向之表
    示因信用或犯罪紀錄等因素無法申請行動電話門號時，應知
    其借用門號之目的並非正當，亦不單純，於此情況下，被告
    豈可能完全不懷疑系爭行動電話門號可能遭犯罪使用，此參
    諸被告於本院自承：我擔心阿林仔拿去犯罪使用，拿去做犯
    法的事，在交付後約一週曾打電話要跟他要回來，但是找不
    到他等語（見本院卷第14頁背面），益徵被告主觀上對於「
    阿林仔」向之借用行動電話門號之動機及目的早已有所懷疑
    。然縱使如此，被告仍至威寶電信公司申辦系爭行動電話預
    付卡並交付「阿林仔」使用，則其主觀上顯具有縱使「阿林
    仔」於取得該行動電話門號後，自行或轉交他人持以實施犯
    罪，作為詐騙被害人使用，亦不違背其本意之不確定故意至
    明，所辯未想到會遭做為詐騙使用云云，無足採信。
  (三)基上所述，被告所辯無非卸責之詞，不足採信，本件事證明
    確，被告幫助詐欺取財犯行堪以認定，應依法論科。
三、論罪科刑之理由：
  (一)被告丙○○僅提供系爭行動電話門號予他人供詐欺取財使用
    ，並無證據證明其有參與詐欺取財之行為，或有與本案詐欺
    取財之詐騙之人有詐欺之犯意聯絡，是被告基於幫助之意思
    ，參與詐欺取財構成要件以外之行為，為幫助犯。核被告所
    為，係犯刑法第30條第1項前段、第339條第1項之幫助詐欺
    取財罪。
  (二)被告幫助他人犯詐欺取財罪，係幫助犯，爰依刑法第30條第
    2 項規定減輕其刑。
  (三)被告有如事實欄所示之有期徒刑執行完畢情形，有卷附臺灣
    高等法院被告前案紀錄表可按，其於 5年以內故意再犯本案
    有期徒刑以上之罪，為累犯，應依刑法第47條第 1項規定加
    重其刑。
  (四)爰審酌被告前曾有詐欺前科，有上開前案紀錄表1份附卷可
    稽，仍不知悔悟，不顧交付個人行動電話門號予他人亦可能
    淪為詐欺集團或個人犯罪之工具，便於財產犯罪者實施詐欺
    取財，同時使詐欺取財之正犯得以隱匿，難於追查，助長詐
    財犯罪之氣焰，及本案被害人遭詐騙之金額達650,000元，
    被告犯後飾詞否認，未能坦認犯行，迄未賠償被害人所受損
    害，態度未佳，然其並未實際參與詐欺取財犯行，非難性較
    小等一切情狀，量處如主文所示之刑，並諭知易科罰金之折
    算標準，以示懲儆。
據上論斷，應依刑事訴訟法第452 條、第299 條第1 項前段，刑
法第30條第1項前段、第2項、第339條第1項、第47條第1項、第
41條第1項前段，刑法施行法第1條之1第1項、第2項前段，判決
如主文。
本案經檢察官甲○○到庭執行職務。
中    華    民    國    99    年     5    月    20    日
                  刑事第七庭  審判長法  官  王邁揚
                                    法  官  陳  葳
                                    法  官  林美玲
以上正本證明與原本無異。
如不服本判決應於收受判決後10日內向本院提出上訴書狀，並應
敘述具體理由；其未敘述上訴理由者，應於上訴期間屆滿後20日
內向本院補提理由書（均須按他造當事人之人數附繕本）「切勿
逕送上級法院」。
                                書記官  黃珮華
中    華    民    國    99    年    5     月    20    日
附錄論罪科刑法條
中華民國刑法第339條
（普通詐欺罪）
意圖為自己或第三人不法之所有，以詐術使人將本人或第三人之
物交付者，處5年以下有期徒刑、拘役或科或併科1千元以下罰金

司法院資訊處製作；財團法人民間司法改革基金會備份。
